【裁判字號】    99,訴,25
【裁判日期】    990129
【裁判案由】    毒品危害防制條例
【裁判全文】
臺灣臺北地方法院刑事判決                99年度訴字第25號
公  訴  人  臺灣臺北地方法院檢察署檢察官
被      告  甲○○
上列被告因違反毒品危害防制條例案件，經檢察官提起公訴（98
年度毒偵字第3522號），被告於準備程序中就被訴事實為有罪之
陳述，經本院合議庭裁定改用簡式審判程序，本院判決如下：
    主  文
甲○○施用第一級毒品，處有期徒刑玖月，扣案之第一級毒品海
洛因壹包（淨重零點零捌玖公克；驗餘淨重零點零捌柒貳公克）
沒收銷燬，及扣案海洛因外包裝袋壹個沒收；又施用第二級毒品
，處有期徒刑伍月，扣案之第二級毒品甲基安非他命壹包（淨重
零點壹陸伍零公克；驗餘淨重零點壹陸肆捌公克）沒收銷燬，及
扣案甲基安非他命外包裝袋壹個沒收。應執行有期徒刑壹年，扣
案之第一級毒品海洛因壹包（淨重零點零捌玖公克；驗餘淨重零
點零捌柒貳公克）、第二級毒品甲基安非他命壹包（淨重零點壹
陸伍零公克；驗餘淨重零點壹陸肆捌公克），均沒收銷燬，及扣
案海洛因外包裝袋壹個、甲基安非他命外包裝袋壹個，均沒收。
    事  實
一、甲○○前因施用毒品案件，經臺灣板橋地方法院裁定送觀察
    、勒戒後，因認無繼續施用毒品之傾向，而於民國87年間釋
    放出所，並經臺灣板橋地方法院檢察署檢察官於87年8 月18
    日以87年度偵字第14348 號為不起訴處分確定。其於上開觀
    察、勒戒程序執行完畢釋放後之5 年內，復因施用毒品案件
    ，先後經本院以89年度易字第349 號判決判處有期徒刑6 月
    及以90年度簡字第2625號判決判處有期徒刑6 月確定，並均
    已執行完畢；又因施用毒品案件，經臺灣板橋地方法院於92
    年10月31日以92年度訴字第2171號判處有期徒刑10月，並於
    92年11月24日確定。嗣經入監執行後，業於93年11月4 日執
    行完畢。其後復再因施用毒品案件，經臺灣板橋地方法院以
    94年度訴字第632 號判處應執行有期徒刑1 年1 月，並經臺
    灣高等法院以94年度上訴字第3150號判決駁回上訴確定（尚
    未執行完畢）。詎仍不知悔改，復基於施用第1 級毒品海洛
    因之犯意，於98年11月13日上午10時左右，在臺北縣新店市
    ○○路上之統一便利超商附近，以將海洛因摻水後，以針筒
    注射之方式施用第1 級毒品海洛因1 次，之後另基於施用第
    2 級毒品甲基安非他命之犯意，以燒烤置放在鋁箔紙上之甲
    基安非他命，吸食所產生煙霧之方式，施用第2 級毒品甲基
    安非他命1 次，並於施用後，分別將上開針筒、鋁箔紙丟棄
    。嗣為警於98年11月13日上午11時15分許，在臺北縣新店市
    ○○路○ 段539 號前查獲，並扣得其所有供施用毒品之用之
    第1 級毒品海洛因1 包（淨重0.089 公克、驗餘淨重0.0872
    公克）及其所有供施用毒品之用之第2 級毒品甲基安非他命
    1 包（淨重0.165 公克、驗餘淨重0.1648公克）。
二、案經臺北縣政府警察局新店局報告臺灣臺北地方法院檢察署
    檢察官偵查起訴。本院於準備程序進行中，甲○○就被訴事
    實為有罪之陳述，經告知簡式審判程序之旨，並聽取各當事
    人之意見後，本院合議庭裁定由受命法官獨任進行簡式審判
    程序。
    理  由
一、上開犯罪事實，業據被告甲○○坦承不諱（見本院卷第48頁
    ），且經將其於上開時、地為警查獲後，經警對其所採得之
    尿液送交鑑驗結果，確呈鴉片類、安非他命類陽性反應，此
    有臺灣檢驗科技股份有限公司98年12月1 日出具之濫用藥物
    尿液檢驗報告各1 紙（見臺灣臺北地方法院檢察署98年度毒
    偵字第3522號偵查卷第36頁；本院卷第38頁）、扣押物品清
    單（見本院卷第43頁）等件在卷可稽，並有交通部民用航空
    局航空醫務中心航藥鑑字第09 86261號、0000000 號毒品鑑
    定書各1 紙（見本院卷第41頁、第42頁）及扣案之海洛因1
    包（淨重0.089 公克、驗餘淨重0.0872公克）與甲基安非他
    命1 包（淨重0.165 公克、驗餘淨重0.1648公克），足證被
    告任意性自白與事實相符，是本件事證明確，被告犯行堪以
    認定，應予依法論科。
二、按92年7 月9 日新修正之毒品危害防制條例刪除2 犯及3 犯
    之規定，一改修法前繁雜之處遇程序，僅將施用毒品者簡化
    區分為初犯、再犯，並認施用毒品者係屬病患性犯人，以觀
    察、勒戒戒除其身癮，並以強制戒治去除其心癮。經觀察、
    勒戒或強制戒治執行完畢釋放後，若係5 年後再犯該條例第
    10 條 施用毒品罪者，與同條例第20條第1 項、第2 項關於
    「初犯」之處理方式相同，檢察官應先聲請法院裁定令被告
    入勒戒處所觀察、勒戒，並視有無繼續施用毒品傾向，決定
    應予釋放、為不起訴之處分，或應聲請法院裁定令入勒戒處
    所強制戒治；若係5 年內「再犯」同條例第10條施用毒品罪
    者，依同條例第23條第2 項規定，檢察官則應依法追訴。觀
    諸該條例第20條第3 項之修正理由：「觀察、勒戒或強制戒
    治5 年後再犯者，顯見前所實施之觀察、勒戒或強制戒治已
    足以遮斷其施用毒品之癮，為期自新及協助其戒除毒癮，對
    此5年 後再犯者，爰明定仍適用初犯之規定，先經觀察、勒
    戒、強制戒治之程序。」及同條例第23條第2 項之修正理由
    ：「為配合簡化施用毒品犯之刑事處遇程序，並鑑於經觀察
    、勒戒或強制戒治執行完畢釋放後5 年內再犯者，其再犯率
    甚高，原據以實施之觀察、勒戒及強制戒治既已無法收其實
    效，自應施以刑事處遇。」，顯然如施用毒品者係前經觀察
    、勒戒或強制戒治等治療程序執行完畢5 年後，始再施用毒
    品之「初犯」，因前所執行之觀察、勒戒或強制戒治已足收
    戒除毒癮之效，自應重新執行觀察、勒戒或強制戒治等治療
    程序，並於治療程序執行完畢後，由檢察官為不起訴處分，
    毋庸對之追訴處罰；反之，在「再犯」之情形，因其先前所
    為治療程序顯未能收戒斷毒癮之效，且考量施用毒品者之再
    犯率偏高，乃簡化其刑事處遇程序，而逕予追訴處罰，不再
    施以治療程序。參酌上開立法理由，修正毒品危害防制條例
    就施用毒品者，祇於「初犯」及「5 年後再犯」二種情形，
    有其追訴條件之限制，即須於初犯經觀察、勒戒或強制戒治
    釋放後，5 年內均無施用毒品之行為，始能認其前所實施之
    觀察、勒戒或強制戒治已足遮斷毒癮，而得於5 年後再犯時
    ，再予適用初犯之規定，重行觀察、勒戒等程序。倘5 年內
    已經再犯，被依法追訴處罰，縱其第3 次（或第3 次以上）
    施用毒品之時間在初犯釋放5 年以後，即與「5 年後再犯」
    之情形有別，且因已於「5 年內再犯」，顯見其再犯率甚高
    ，原實施觀察、勒戒或強制戒治，已無法收其實效，而無5
    年戒斷期之存在，自無再經觀察、勒戒及強制戒治之必要，
    應由檢察官逕行起訴，始符新法修正之本旨。是被告前因施
    用毒品案件，經臺灣板橋地方裁定送觀察、勒戒後，因認無
    繼續施用毒品之傾向，而於87年間釋放出所，並經臺灣板橋
    地方法院檢察署檢察官於87年8 月18日以87年度偵字第1434
    8 號為不起訴處分確定。其於上開觀察、勒戒執行完畢釋放
    後之5 年內，復因施用毒品案件，先後經本院以89年度易字
    第349 號判處有期徒刑6 月及以90年度簡字第2625號判處有
    期徒刑6 月確定，並均已執行完畢；又因施用毒品案件，經
    臺灣板橋地方法院於92年10月31日以92年度訴字第2171號判
    處有期徒刑10月，並於92年11月24日確定。嗣經入監執行後
    ，於93年11月4 日執行完畢。其後復再因施用毒品案件，經
    臺灣板橋地方法院以94年度訴字第632 號判處應執行有期徒
    刑1 年1 月，並經臺灣高等法院以94年度上訴字第3150號判
    決駁回上訴確定等情，亦有臺灣高等法院被告前案紀錄表1
    份附卷可考（見本院卷第5 頁至第23頁），被告於上開觀察
    勒戒程序執行完畢後，既曾於89年、90年、92年、94年間再
    犯毒品危害防制條例第10條之罪，並經判刑確定，本次被告
    再犯毒品危害防制條例第10條之罪，自非屬毒品危害防制條
    例第20條第3 項所定「再犯」之情形，而應依法追訴，附此
    敘明。
三、核被告所為，係犯毒品危害防制條例第10條第1 項之施用第
    1 級毒品罪及同條例第10條第2 項之施用第2 級毒品罪。其
    施用第1 級毒品海洛因前後持有第1 級毒品海洛因之低度行
    為，及施用第2 級毒品甲基安非他命前後持有第2 級毒品甲
    基安非他命之低度行為，應分別為施用之高度行為所吸收，
    均不另論罪。又被告所犯前開分別施用第1 級毒品及第2 級
    毒品各1 次等罪間，犯意各別，罪名互殊，應予分論併罰。
    爰審酌被告前因施用毒品案件，經法院裁定送強制戒治及科
    刑後，竟仍無法戒除毒癮，復又再施用毒品，惟念其施用毒
    品乃戕害個人身心健康，尚未危及他人，其犯罪之動機、目
    的、手段、施用時間、施用次數及其智識程度，暨因犯後於
    本院審理時坦認全部犯行，是態度堪稱良好等一切情狀，就
    所犯上開各罪，分別量處如主文所示之刑，並依刑法第51條
    第5 款定其應執行之刑，以示懲儆。
四、此外，扣案之海洛因1 包（淨重0.089 公克、驗餘淨重0.08
    72公克）與甲基安非他命1 包（淨重0.165 公克、驗餘淨重
    0.1648公克）均應依毒品危害防制條例第18條第1 項前段規
    定沒收銷燬，至上開毒品之外包裝袋各1 個，均為被告所有
    、保存毒品以供施用犯罪所用之物，業據被告供承在卷，均
    亦應依刑法第38條第1 項第2 款規定沒收。
五、據上論斷，應依刑事訴訟法第273 條之1 第1 項、第299 條
    第1 項前段，毒品危害防制條例第10條第1 項、第2 項、第
    18條第1 項，刑法第11條前段、第38條第1 項第2 款、第51
    條第5 款，判決如主文。
本案經檢察官楊婉鈺到庭執行職務。
中    華    民    國    99    年    1     月    29    日
                  刑事第十七庭法  官  葉力旗
以上正本證明與原本無異
如不服本判決應於送達後十日內檢附理由向本院提出上訴狀
                              書記官  林碧華
中    華    民    國    99    年    1     月    29    日
附錄本案論罪科刑法條全文：
毒品危害防制條例第10條：
施用第1級毒品者，處6月以上5年以下有期徒刑。
施用第2級毒品者，處3年以下有期徒刑。

司法院資訊處製作；財團法人民間司法改革基金會備份。
